臺灣高等法院臺中分院刑事判決
111年度上訴字第2131號
上  訴  人  
即  被  告  張尚偉



選任辯護人  王仁祺律師
上列上訴人因傷害案件，不服臺灣臺中地方法院111年度訴字第4
4號中華民國111年7月14日第一審判決（起訴案號：臺灣臺中地
方檢察署109年度偵字第31650、38089號），提起上訴，本院判
決如下：
    主  文
原判決關於張尚偉部分撤銷。
張尚偉犯傷害罪，處拘役貳拾日，如易科罰金，以新臺幣壹仟元
折算壹日。
    犯罪事實
一、張尚偉與黃進南前有嫌隙，張尚偉為取回其出借予黃進南○○
    ○○○使用之鋁梯1座，於民國109年9月15日21時許，騎駛機車
    前往黃進南位於臺中市○區○○路000號居處，向黃進南、○○○
    表示欲取回該鋁梯，黃進南因之心生不滿，為阻止張尚偉取
    走該鋁梯，即以雙手緊握該鋁梯，張尚偉亦以雙手緊握該鋁
    梯，進而與黃進南發生拉扯。詎張尚偉、黃進南均可預見於
    對方緊握鋁梯時強行拉扯，並推擠對方，有可能導致對方受
    有傷害，竟仍分別基於傷害對方亦不違反其等本意之不確定
    故意，由張尚偉雙手緊握該鋁梯，往黃進南身體方向推擠，
    而以該鋁梯撞擊黃進南頭部及身體，致黃進南受有頭部鈍傷
    、右側手部、右側前臂裂傷等傷害。黃進南亦以雙手緊握該
    鋁梯與張尚偉發生拉扯，並以該鋁梯往張尚偉方向推擠，致
    張尚偉受有右側前臂擦傷、左側食指擦傷等傷害(黃進南傷
    害部分，經原審判處拘役20日確定)。
二、案經黃進南告訴臺灣臺中地方檢察署檢察官偵查起訴。
    理    由
一、被告以外之人於審判外之言詞或書面陳述，除法律有規定者
    外，不得作為證據；又被告以外之人於審判外之陳述，雖不
    符合同法第159條之1至第159條之4之規定，但經當事人於審
    判程序同意作為證據，法院審酌該言詞陳述或書面陳述作成
    時之情況，認為適當者，亦得為證據。當事人、代理人或辯
    護人於法院調查證據時，知有第159條第1項不得為證據之情
    形，而未於言詞辯論終結前聲明異議者，視為有前項之同意
    ，刑事訴訟法第159條第1項及第159條之5分別定有明文。本
    案以下由檢察官所提出而採為判決基礎之證據，其性質屬被
    告以外之人於審判外之陳述而屬傳聞證據者，檢察官、上訴
    人即被告張尚偉(下稱被告)、辯護人於本院準備程序及審判
    程序時，均同意作為本案證據使用(見本院卷第57頁、第88
    頁)，本院審酌上開傳聞證據作成時之情況，核無違法取證
    及證明力明顯過低之瑕疵，為證明犯罪事實所必要，亦認為
    以之作為證據為適當，得逕依同法第159條之5規定作為證據
    。又傳聞法則乃對於被告以外之人於審判外之言詞或書面陳
    述而為之規範。本判決以下引用之非供述證據，無刑事訴訟
    法第159條第1項規定傳聞法則之適用，經本院於審判時依法
    踐行調查證據程序，與本案待證事實具有自然之關聯性，且
    無證據證明係公務員違法所取得，依法自得作為證據。
二、訊據被告固不否認有於上開時間、地點與告訴人黃進南有爭
    奪鋁梯之行為，然否認有何傷害犯行，辯稱：我沒有傷害黃
    進南，我到現場時，黃進南右臂已經受傷，他跟○○○在我到
    之前有發生爭吵。我到現場只是為了拿回我借給○○○的鋁梯
    ，我看到黃進南跟○○○在爭吵，我怕我的梯子造成他們之間
    的傷害，就跟黃進拿說要拿走鋁梯，黃進南情緒高漲，拖著
    鋁梯不還我，在拉扯過程中，我沒有打到他的頭，
　　是黃進南用自己的頭去敲鋁梯，傷勢是他自己加工造成的等
    語。然查：
　㈠被告上開犯罪事實，業據告訴人於警詢證稱：當時我要看屋
    簷監視器故障問題，就拿鋁梯要爬上去檢查，結果被告就騎
    機車從對向衝過來，與我發生拉扯，並使用該鋁梯猛力追打
    我，造成我身體多處受傷。是被告持鋁梯毆打我，導致我受
    傷流血等語（見偵字第38089號卷第20至21頁）；於檢察事
    務官偵詢時證稱：當天晚上9點多，我家門口的監視器壞了
    ，我就從1樓屋內拿鋁梯要去查看，被告就從對面騎車過來
    我的店門口衝進我的屋內，要搶走我的鋁梯，並要拿鋁梯砸
    我的頭，當時我鋁梯還拿在手上，被告就拿我手上的鋁梯往
    我的頭砸並說「衝三小」，在拉扯的過程中，我的手臂受傷
    ，我想上樓休息，但遭被告阻止，在警察到場前，我都在1
    樓，該鋁梯是我的等語（見偵字第31650號卷第53至54頁）
    。
　㈡被告確有於案發時地與告訴人爭奪鋁梯之行為，除經證人○○○
    於警詢時證稱：被告與告訴人2人爭奪的鋁梯是我在案發當
    日早上向被告借的，我有跟他說晚上就會用好，有空的時候
    再過來拿。案發當時我與告訴人在爭執，被告剛好進來，說
    鋁梯是他的，所以要將鋁梯拿走，告訴人不讓他拿走，我不
    知道告訴人為何不讓被告拿走等語（見偵字第38089號卷第3
    3頁）；於檢察事務官偵詢時證稱：案發當天我跟被告借鋁
    梯，並跟被告說晚上我弄好就可以過來拿，後來我跟告訴人
    吵架，被告過來拿鋁梯，告訴人不讓他拿走，他們就發生拉
    扯等語（見偵字第31650號卷第47至48頁）；於原審審判時
    證稱：我當天在現場，有全程目睹看到整個過程，被告跟告
    訴人當時都有握著鋁梯並搶來搶去的情形，因為那天我跟被
    告借鋁梯，告訴人就進來跟我吵。而被告來拿鋁梯時，我說
    好，但告訴人不放手，就拉來拉去，過程應該有1分鐘。因
    為被告到場要將鋁梯取走，但告訴人不放手，2人才會拉扯
    鋁梯等語（見原審卷第132、135頁)外。並經檢察事務官及
    原審勘驗現場光碟錄影畫面結果，被告與告訴人2人分別站
    在鋁梯左、右兩側，2人均以雙手抓住鋁梯互相拉扯，被告
    數次往前推擠告訴人，最後被告鬆手讓告訴人拿走鋁梯等情
    明確，有臺灣臺中地方檢察署勘查報告、原審勘驗筆錄各1
    份在卷可查（見偵字第31650號卷第69至74頁、原審卷第81
    頁）。
　㈢再者，告訴人於案發當日前往台新醫院急診診療，確實受有
    頭部鈍傷、右側手部、右側前臂裂傷等傷害，並有台新醫院
    診斷證明書、轉診單各1份及傷勢照片在卷可查（見偵字第3
    1650號卷第19、23至29頁）。告訴人所受之傷勢與一般人拉
    扯鋁梯時會造成之傷勢相符，足認告訴人所為不利被告之指
    述與客觀事實相符，堪以採信。
　㈣證人○○○雖於警詢時證稱：告訴人右手臂有被我弄受傷，因為
    我在與他爭執時，他一直用手比著我，我為了要防備，所以
    有用手撥他，剛好我手上有拿筆，所以造成他右手臂有擦傷
    ，告訴人的傷勢是我不小心用手撥到的，告訴人跟被告在拉
    扯鋁梯時，有用自己的頭撞鋁梯等語（見偵字第38089號卷
    第35頁）；於檢察事務官偵詢時證稱：當時我跟告訴人在吵
    架，告訴人手指著我，我手上拿筆就把告訴人手撥開，筆頭
    就劃到告訴人的手有流血。是被告要來拿鋁梯，告訴人不讓
    他拿走，他們就發生拉扯，被告沒有用鋁梯撞告訴人並毆打
    告訴人，是告訴人拉住鋁梯不讓被告拿走，後來被告放手，
    告訴人就自己用頭撞鋁梯等語（見偵字第31650號卷第47至4
    8頁）；於原審審判時證稱：當時被告與告訴人發生衝突時
    ，告訴人拿了鋁梯敲自己的頭。我沒有看到被告用鋁梯去敲
    告訴人的頭。因他們2人在拉扯鋁梯，告訴人就一直狂叫，
    一直敲。是告訴人自己去敲鋁梯等語（見原審卷第129、132
    、136頁）。然證人○○○於原審亦證稱：我不知道告訴人的傷
    勢是如何造成的，我不知道告訴人手臂的傷口是如何造成。
    在本案發生前，告訴人回來就跟我吵，一直用手弄我，我就
    撥開他而已。我不曉得告訴人有無敲到鋁梯，也不知道他們
    2人拉扯時，鋁梯有無撞到他們身體。告訴人對我動手動腳
    ，我怕他打我，就用手把他撥開，我忘記有無用原子筆劃到
    告訴人的身體，或是讓他的身體受傷，除了手有揮到告訴人
    外，我們2人沒有其他肢體衝突或動手動腳推擠的情形。我
    無法確定告訴人右手的傷勢是否係因我用筆撥到而造成的擦
    傷等語(見原審卷第129、130、134、136、137、138頁)。證
    人○○○既自陳無法確定告訴人之傷勢係如何造成，則其又何
    能確認告訴人所受之傷害與被告無關？而證人○○○雖證稱告
    訴人係自行以鋁梯敲自己頭等語，然告訴人否認有用頭撞鋁
    梯之情事，且依上開勘驗結果，亦未見被告放手、告訴人自
    行持鋁梯撞頭之畫面，自難認證人○○○此部分之證述為真。
    況頭部乃身體重要部位，告訴人於本案衝突後，其右側手部
    、右側前臂既已裂傷，自無再以頭自撞之方式來構陷被告之
    必要。另持原子筆將他人手臂撥開，既非刻意為之，亦無可
    能造成他人手部或前臂裂傷，復佐以證人○○○雖為告訴人之○
    ○，然其於案發當時與告訴人發生爭吵，則其上開證述，自
    有刻意偏頗被告之可能，尚難以其此部分之證詞，而為有利
    被告之認定。
　㈤綜上所述，本院認被告所辯，不足採信，本案事證明確，被
    告犯行堪以認定，應依法論科。又證人○○○業已於原審到庭
    作證接受交互詰問及與被告對質，故被告之辯護人聲請本院
    再行傳喚證人○○○一節，本院認無再加以調查之必要；另本
    院已認定證人○○○所為有利被告之證詞並不可採，故告訴代
    理人聲請傳喚被告之○○○○○到庭作證部分，本院亦認無加以
    調查之必要，附此說明。
  ㈥至起訴書及原審雖認告訴人於上開時地所受左側小腿、左側
    大腿挫傷、瘀痕等傷勢，亦係遭被告上開傷害行為所造成等
    語。然被告堅詞否認有此部分之犯行，且查告訴人於案發當
    日即109年9月15日前往醫院急診時，經診斷僅有頭部鈍傷、
    右側手部、右側前臂裂傷等傷害，其轉診單上之病情摘要並
    未提及告訴人腿部有傷，且傷勢照片亦僅顯示告訴人當日頭
    部、右手部位有以紗布包紮，下身所著長褲未見破損，此有
    台新醫院診斷證明書、轉診單及傷勢照片在卷可查（見偵字
    第31650號卷第19、23至29頁）。則告訴人嗣於109年9月18
    日，因左側小腿、左側大腿挫傷、瘀痕等傷勢而前往醫院門
    診所取得之台新醫院診斷證明書（見偵字第31650號卷第21
    頁），距離案發當日已有3日，自難認告訴人此部分之傷勢
    亦係被告所造成，起訴書及原審此部分所認，容有誤會。
三、按刑法第13條第2項之不確定故意，係對於構成犯罪之事實
    ，預見其發生，而此發生不違背本意，存有「認識」及容任
    發生之「意欲」要素。被告於案發時地與告訴人拉扯鋁梯，
    可預見在拉扯之過程中，可能因此致告訴人受傷，竟仍基於
    傷害之不確定故意，與告訴人互相拉扯，造成告訴人因此受
    傷，故核被告所為，係犯刑法第277條第1項之傷害罪。
四、原審經審判結果，以被告犯罪事證明確，予以論罪科刑，固
    非無見，然本件告訴人所受之左側小腿、左側大腿挫傷、瘀
    痕等傷勢，尚難認與被告所為有關，已如前述，原審併予認
    定係被告傷害所造成，容有未洽。被告提起上訴，雖執前詞
    否認犯罪，而無可採，然原判決既有上開可議之處，自屬無
    可維持，應由本院將原判決予以撤銷改判。爰審酌被告僅因
    與告訴人爭奪鋁梯，竟使對方受有上開傷害，實有不該；且
    被告犯後否認犯行，迄未與告訴人達成和解，彌補其所造成
    之損害；被告與告訴人2人於本案均有受傷；兼衡被告自陳
    之學歷、工作、經濟來源、家庭生活狀況(見原審卷第150頁
    、本院卷第92頁)等一切情狀，量處如主文第2項所示之刑，
    並諭知易科罰金之折算標準。
據上論斷，應依刑事訴訟法第369條第1項前段、第364條、第299
條第1項前段，刑法第277條第1項、第41條第1項前段，刑法施行
法第1條判決如主文。
本案經檢察官詹常輝提起公訴，檢察官陳佳琳到庭執行職務。
中　　華　　民　　國　　111 　年　　12　　月　　6 　　日
            刑事第四庭     審判長法　官   蔡  名  曜
　　　　　　                     法　官   鄭  永  玉 
                                 法　官   林  宜  民
以上正本證明與原本無異。
如不服本判決應於收受送達後20日內向本院提出上訴書狀，其未
敘述上訴理由者，並得於提起上訴後20日內向本院補提理由書（
均須按他造當事人之人數附繕本）「切勿逕送上級法院」。因疫
情而遲誤不變期間，得向法院聲請回復原狀。
                                 書記官   謝  安  青
　　　　　　　　　　　　　　　　 
中　　華　　民　　國　　111 　年　　12　　月　　6 　　日

附錄論罪科刑法條
中華民國刑法第277條第1項
傷害人之身體或健康者，處5年以下有期徒刑、拘役或50萬元以
下罰金。